臺灣基隆地方法院基隆簡易庭民事判決　100年度基簡字第287號
原　　　告　東元車業有限公司
法定代理人　周貴忠
訴訟代理人　吳世璋
被　　　告　黃嘉正原名黃啟禎.
　　　　　　黃金定
　　　　　　廖黃淑貞
　　　　　　黃淑琴
　　　　　　黃淑玲
　　　　　　黃淑卿
　　　　　　黃盈蓁
　　　　　　楊嘉鳴
　　　　　　楊喬帆
上列當事人間請求給付買賣價金事件，本院於100年10月26日言
詞辯論終結，判決如下：
    主  文
被告等應連帶給付原告新臺幣壹拾伍萬捌仟肆佰元，及其中新臺
幣壹拾壹萬伍仟柒佰玖拾貳元，被告黃嘉正、楊嘉鳴、楊喬帆自
民國一００年六月三十日起，被告黃金定自民國一００年四月二
十日起，被告廖黃淑貞、黃淑琴、黃淑玲、黃盈蓁自民國一百年
五月二十七日起，被告黃淑卿自民國一００年九月十八日起，均
至清償日止，按週年利率百分之五計算之利息。
訴訟費新臺幣壹仟捌佰陸拾元由被告等連帶負擔。
本判決得假執行。
    事實及理由
一、按訴狀送達後，原告不得將原訴變更或追加他訴，但擴張或
    減縮應受判決事項之聲明者，不在此限，民事訴訟法第255
    條第1項第3款定有明文。查本件原告起訴時原係請求被告等
    應連帶給付原告新臺幣（下同）158,400元，及自民國97年8
    月21日起至清償日止，按年息20%計算之利息；嗣於100年7
    月12日言詞辯論期日變更訴之聲明為：被告等應連帶給付原
    告158,400元，及自訴狀繕本送達翌日起至清償日止按年息
    5%計算之利息；又於100年8月4日以書狀變更訴之聲明為：
    被告等應連帶給付原告158,400元，及其中115,792元自訴狀
    繕本送達之翌日起至清償日止按年息5%計算之利息。原告上
    開訴之聲明變更，係屬減縮應受判決事項之聲明，自應准許
    。
二、被告經合法通知，未於言詞辯論期日到場，核無民事訴訟法
    第386條所列各款情形，依民事訴訟法第436條之23、第436
    條第2項、第385條第1項前段之規定，准原告之聲請，由其
    一造辯論而為判決。
三、原告主張：
（一）被告黃嘉正（原名黃啟禎）前於民國95年8月3日邀黃阮雪
      華為連帶保證人，向原告以動產擔保附條件買賣方式貸購
      TOYOTA牌，車型Atlis 1.6，牌照號碼4470-KG號自用小客
      車一部，並立有附條件買賣契約書（下稱系爭契約書），
      約定總價款396,200元（貸購利率按年息20%計算，並依年
      金計算按月平均攤還本息），頭期款20,000元，自95年9
      月10日起至98年10月10日止，分38期給付，每月10日繳付
      9,900元，若有2期以上之遲延，視為違約，全部分期款項
      視為到期；又逾期還款，自逾期之日起按年利率20%計算
      遲延利息。95年12月4日原告與被告黃嘉正、黃金定約定
      ，自95年12月起繳款日期改為每月20日，被告黃金定加入
      為連帶保證人。詎被告黃嘉正自97年7月20日起開始拒絕
      履約，至97年8月21日已有2期遲延，未到期之債務亦自該
      日起視為全部到期，總計尚有158,400元未還（含本金115
      ,792元，利息42,608元）。
（二）連帶保證人黃阮雪華已於97年6月14日死亡，而被告廖黃
      淑貞、黃淑卿、黃盈蓁、黃淑琴、黃淑玲、楊黃淑芬為其
      直系血親卑親屬即第一順位繼承人；其中楊黃淑芬於繼承
      開始前93年3月11日死亡，楊黃淑芬之直系血親卑親屬即
      被告楊嘉鳴、楊喬帆代位繼承楊黃淑芬之應繼分，上開被
      告均未向法院聲明拋棄繼承或限定繼承。故被告廖黃淑貞
      、黃淑卿、黃盈蓁、黃淑琴、黃淑玲、楊嘉鳴、楊喬帆、
      黃金定、黃嘉正應就上開債務負連帶清償責任，為此提起
      本訴等語。
（三）基於前述，聲明：
   1、被告等應連帶給付158,400元及其中115,792元自訴狀繕本
      送達之翌日起至清償日止按年息5%計算之利息；
   2、願供擔保請准宣告假執行。
四、首按國籍法第13條第3款規定，有下列各款情形之一者，雖
    合於第十一條之規定，仍不喪失國籍：三、為民事被告。因
    此被告黃淑卿依據其戶籍謄本記載，其因與日本國人結婚而
    喪失我國國籍，但依據上揭規定，在本件黃淑卿為民事被告
    之案件中，仍不喪失國籍，應認為被告黃淑卿仍具有本國籍
    ，是以本件民事事件並無涉外因素，應予敘明。
五、原告主張被告黃嘉正積欠買賣價金158,400元，及被告黃金
    定、被告廖黃淑芬等人之被繼承人黃阮雪華為連帶保證人，
    被告廖黃淑貞等7人為繼承人等事實，業據原告提出之附條
    件買賣契約書、繳款證明及歷史催理紀錄、本院100年3月1
    日基院義民天科字第02139號函、繼承系統表、被繼承人戶
    籍謄本及繼承人戶籍謄本等件影本為證，核與原告主張相符
    ，原告之主張為可採。
六、次按98年修正前民法第1148條第1項前段規定「繼承人自繼
    承開始時，除本法另有規定外，承受被繼承人財產上之一切
    權利、義務。」，又「第1138條所定第一順序之繼承人，有
    於繼承開始前死亡或喪失繼承權者，由其直系血親卑親屬代
    位繼承其應繼分。」，民法第1140條定有明文。本件訴外人
    即連帶保證人黃阮雪華於97年6月14日死亡，被告黃廖淑貞
    、黃淑卿、黃盈蓁、黃淑琴、黃淑玲及代位楊黃淑芬（93年
    3月11日死亡）繼承其應繼分之楊嘉鳴、楊喬帆均未辦理拋
    棄繼承，故自97年6月14日起繼承被繼承人財產上一切權利
    義務。訴外人黃阮雪華及被告黃金定既為連帶保證人，則就
    被告黃嘉正對原告所負債務，自應負連帶清償責任。而本件
    被告廖黃淑貞、黃淑卿、黃盈蓁、黃淑琴、黃淑玲為黃阮雪
    華之繼承人，楊嘉鳴、楊喬帆為代位繼承人，因此被告廖黃
    淑貞、黃淑琴、黃淑玲、黃淑卿、黃盈蓁、楊嘉鳴、楊喬帆
    對於黃嘉正上開債務，依繼承法規定應負連帶清償之責。
七、從而，原告依據附條件買賣契約、連帶保證契約及繼承之法
    律關係，請求被告等連帶給付原告如主文第1項所示之本金
    及分期利息合計158,400元，及就其中扣除利息之本金115,
    792元及自起訴狀繕本分別送達被告黃嘉正、楊嘉鳴、楊喬
    帆之翌日即100年6月30日起，送達被告黃金定之翌日即100
    年4月30日起，送達被告廖黃淑貞、黃淑琴、黃淑玲、黃盈
    蓁之翌日即100年5月27日起，送達被告黃淑卿之翌日即100
    年9月18日起，均至清償日止，按之法定利率計算之遲延息
    為有理由，應予准許。
八、本件為訴訟標的金額在50萬元以下之財產權訴訟，依民事訴
    訟法第427條第1項規定，適用簡易程序，本院既為被告敗訴
    之判決，即應依民事訴訟法第389條第1項第3款之規定，依
    職權宣告假執行。
九、本件訴訟費用1,860元（第一審裁判費1,660元，公示送達登
    報費200元），由被告等連帶負擔。
十、據上論結，本件原告之訴為有理由，依民事訴訟法第436條
    第2項、第385條第1項前段、第85條第2項、第389條第1項第
    3款，判決如主文。
中    華    民    國   100    年    11    月    7    日
                  基隆簡易庭法  官  王翠芬
以上正本係照原本作成。
對於本件判決如有不服，應於收受送達後20日內向本院提出上訴
書狀，上訴於本院合議庭，並按他造當事人之人數附具繕本。
中    華    民    國   100    年    11    月    7    日
                            書記官  李一農